【裁判字號】    99,交聲,424
【裁判日期】    991115
【裁判案由】    違反道路交通管理處罰條例聲明異議
【裁判全文】
臺灣苗栗地方法院交通事件裁定         99年度交聲字第424號
原處分機關  交通部公路總局新竹區監理所苗栗監理站
異  議  人
即受處分人  明龍汽車貨運股份有限公司
法定代理人  丙○○
代  理  人  甲○○
上列異議人即受處分人因違反道路交通管理處罰條例案件，對於
交通部公路總局新竹區監理所苗栗監理站民國99年9 月10日所為
竹監苗字第裁54-C00000000號處分（原舉發案號：北縣警交大字
第C00000000 號），聲明異議，本院裁定如下：
    主  文
異議駁回。
    理  由
一、原處分意旨略以：異議人即受處分人明龍汽車貨運股份有限
    公司所有車牌號碼100-GL號營業貨運曳引車牽引93-QH 號營
    業半拖車由駕駛人乙○○駕駛，於民國99年7 月20日17時24
    分許行經臺北縣汐止市○○路、新台五路口（南向）處，為
    臺北縣政府警察局汐止分局汐止派出所警員舉發「載運土方
    （黏土）未依規定使用專用車廂（本車廂為密閉式箱式傾卸
    式泥漿專用）」違規；嗣異議人於舉發通知單所載期限內到
    案申訴表示不服舉發，經原處分機關調查後，仍認異議人有
    上開違規行為明確，乃依道路交通管理處罰條例第29條之1
    第1 項暨違反道路交通管理事件統一裁罰基準及處理細則第
    41條第4 項規定，於99年9 月10日裁處異議人罰鍰新臺幣（
    下同）6 萬元，原處分並無不法等語。
二、異議意旨略以：系爭車輛係泥漿專用車廂，為承運營建工程
    清除地基泥漿工程專用車輛，當天承運之貨品為黏土，為舉
    發人所是認，認載運黏土應使用砂石專用車輛；道安規則固
    有規定載運砂石土方應使用砂石專用車輛，惟就載運黏土並
    未規定；異議人載運黏土，使用泥漿工程專用車輛，車體符
    合契約規定，斷不能捨棄實體之工程作業，以非現況考量，
    逕認黏土與砂石同，而使用安全設備較低之砂石專用車輛，
    顯非妥適，為此向法院聲明異議，請求撤銷原處分等語。
三、按裝載砂石、土方未依規定使用專用車輛或其專用車廂未合
    於規定或變更車廂者，處汽車所有人4 萬元以上8 萬元以下
    罰鍰，並當場禁止通行，道路交通管理處罰條例第29條之1
    第1 項定有明文。復據道路交通管理處罰條例第29條之1 及
    道路交通安全規則第39條、第39條之1 及第42條等規定，因
    而訂定之「裝載砂石土方車輛使用專用車輛或專用車廂規定
    」，其中第3 條規定：「裝載砂石、土方之傾卸框式大貨車
    及傾卸框式半拖車，公路監理機關經檢驗查核其已依規定裝
    設下列裝置及標示者，即登檢為砂石專用車：．．」；第7
    條規定：「登檢為『砂石專用車』之車輛，除公路監理機關
    在公路監理電腦中註記為砂石專用車外，其行車執照及拖車
    使用證應加註貨廂內框長、寬、高（貨廂容積不受第3 點限
    制之車輛除外）及「砂石專用車」字樣，另原砂石標示車、
    港區車輛及8 公噸以下車輛，於「砂石專用車」，樣後另行
    標示（標）、（港）、（混）以資識別」。據此，用以裝載
    砂石、土方之車輛，除需具備相關裝置與標示外，尚需經向
    監理機關申請登檢為「砂石專用車」，方得作為裝載砂石、
    土方之使用。
四、再按裝載砂石、土方之傾卸框式大貨車及傾卸框式半拖車，
    應依本規定使用專用車輛或專用車廂，違者依道路交通管理
    處罰條例第29條之1 規定處罰；裝載砂石、土方之傾卸框式
    大貨車及傾卸框式半拖車，貨廂外框顏色依據道路交通安全
    規則第42條第1 項第15款辦理，貨廂正後方依據道路交通安
    全規則第42條第1 項第3 款規定以『黑色』字體加漆號牌2.
    5 倍之車輛牌照號碼，經公路監理機關檢驗查核其已依規定
    裝設下列裝置及標示者，即登檢為砂石專用車，亦為「裝載
    砂石土方車輛使用專用車輛或專用車廂」規定第2 條、第3
    條第6 款、第8 款所明定。至道路交通安全規則第42條第1
    項第15款則分別規定：「裝載砂石、土方之傾卸框式大貨車
    及半拖車，貨廂外框顏色應使用台灣區塗料油漆工業同業公
    會塗料色卡編號1 之19號『黃顏色』。其他傾卸框式大貨車
    及半拖車之貨廂外框顏色，不得使用該顏色」；「不符合規
    定之傾卸框式半拖車不得裝載砂石、土方」。
五、經查：
(一)、異議人所有車牌號碼100-GL號營業貨運曳引車牽引93-QH 號
    營業半拖車由駕駛人乙○○駕駛，於上揭時、地為警掣單舉
    發「載運土方（黏土）未依規定使用專用車廂（本車廂為密
    閉式箱式傾卸式泥漿專用）」違規乙節，有臺北縣政府警察
    局北縣警交大字第C00000000 號舉發違反道路交通管理事件
    通知單、裁決書、送達證書各1 份在卷足憑。
(二)、次依證人即本件舉發警員石乙峰到庭具結證稱：「（本件取
    締過程？）於99年7 月20日17時24分許，我在台北縣汐止市
    ○○路、新台五路口（南向）處，執行交通疏導，看見大同
    路一段往台北方向，第一車道，100-GL號營業貨運曳引車牽
    引93-QH 號營業半拖車要左轉新台五路，我看見他是密閉式
    車斗，就請司機靠邊停車，問他裡面載何物，並請他出示證
    件，司機有出示證件，清運土方四聯單中寫『黏土』，我就
    請司機開蓋，就是相片第二張，他就把開蓋子，發現裡面是
    黏土塊，不是泥漿，如果是泥漿，那司機就不敢開蓋，否則
    水會馬上溢漏，污染地面」、「（專用載黏土的車輛，應該
    是何外型？）一般是開蓋式的，就是單純框式，拖車板上會
    寫『砂石車專用』，可參考第八張相片，紅色打勾處，而且
    拖車行照上也會註記」、「（當時把車蓋打開時，有水溢漏
    出來？）無」、「（有用手摸泥塊？）有」、「（感覺如何
    ？）是乾的，有點微濕，擠壓沒有水份」、「（異議人的車
    身是綠色的？）綠白間雜」、「（不是砂石車專用車輛？）
    不是，砂石車專用車輛是黃色」、「（攔停之後，駕駛人乙
    ○○做何表示，有承認他載的是黏土嗎？）當事人一直要求
    ，不承認是黏土，他說那算是泥漿，還說那很濕，要我寫成
    泥漿」、「（本件車輛可以載運泥漿，但不能載運黏土？）
    照字面來看，規定是砂石、土方就應用砂石車，附件上面有
    交通部的函文解釋」、「（灰色黏土也是屬於建築土方之一
    種？）是」等語綦詳（見本院99年10月26日訊問筆錄）。衡
    諸證人石乙峰係依法執行公務之人員，經到庭具結，證述其
    等攔停舉發經過，對異議人所有上開營業貨運曳引車牽引93
    -QH 號營業半拖車載運土方（黏土）未依規定使用專用車廂
    之舉發過程的證述，連續而完整，顯見證人等對舉發當時之
    記憶深刻，且證人與異議人素不相識，並無宿怨，亦無仇隙
    ，應無甘冒自身觸犯偽證罪之風險而設詞誣攀之理。而依卷
    內證據資料並無任何積極證據足以證明證人上開證詞係屬虛
    偽，亦無足以令人顯信證人之證述為不可採之品性證據或前
    科證據存在，本院自不得僅以證人為本件掣單告發異議人之
    員警而全盤抹煞其在訴訟上所具有之證人資格及其證言之證
    明力，故其證言應堪採信。
(三)、再者，車輛載運砂石、土方，由於其體積、重量異於一般裝
    載物，對於駕駛人本身及其他用路人均具有較高之危險性，
    是道路交通管理處罰條例上開規定之意旨，乃藉由車輛規格
    、配備之管制，以確保行車之安全，而交通部依據道路交通
    管理處罰條例第29條之1 及道路交通安全規則第39條、第39
    條之1 、第42條等之規定，並為建立砂石專用車制度及加強
    管理砂石車輛訂定之「裝載砂石土方車輛使用專用車輛或專
    用車廂規定」更就砂石專用車之載重計、貨廂容積、轉彎及
    倒車警報裝置、行車記錄器、防止捲入裝置、車斗外框顏色
    及貨廂標示等為進一步詳細規定，並明定其行車執照須加註
    「砂石專用車」字樣，其目的除在方便交通監理單位之管理
    外，尤在於保障裝載者本身之安全，更令一般用路人得藉由
    車輛外觀上之特殊性提高注意度。查異議人所有上開車輛所
    牽引之93-QH 號營業半拖車車身式樣為「密封式、傾卸式」
    ，其貨廂外框顏色並未使用台灣區塗料油漆工業同業公會塗
    料色卡編號1 之19號『黃顏色』乙情，有苗栗監理站汽車車
    籍查詢資料、該半拖車之行車執照影本各1 紙及採證照片2
    張在卷可稽（見本院卷第17、35頁），足徵上開車輛係屬「
    傾卸框式半拖車」，且未經檢驗登記為「土方、砂石專用車
    」無誤。而上開車輛裝載之物係灰色黏土，屬建築土方之一
    種，除經證人石乙峰於本庭調查時到庭具結證述明確外，並
    有駕駛人乙○○當場出示之臺北市土質場營建工程剩餘資源
    運送證明文件1 份附卷足按（見本院卷第35頁）。另觀諸卷
    附之採證照片，異議人前開半拖車所載運之物，已超出車斗
    ，但未溢流，顯為固態之黏土塊，而非水與土混合之泥漿，
    堪可認定。是異議人所有上開車輛未依規定使用專用車輛即
    裝載土方，顯已違反道路交通安全規則第86條第6 款「不符
    合規定之傾卸框式半拖車不得裝載砂石、土方」之規定甚明
    。
(四)、異議人於99年10月26日本院調查時固辯稱其當日所載運者係
    為泥漿云云，惟就有關道路交通管理處罰條例第29條之1 第
    1 項之適用範圍，是否包含「污泥或泥漿」乙節，業經交通
    部公路總局彙整各公路監理單位意見，大多認為應屬上開規
    定之適用範圍，此有交通部93年12月20日交路字第09300659
    61號函文1 份在卷可參（見本院卷第41頁）。又裝載砂石、
    土方應依規定使用專用車輛之目的，無非係為維護公共安全
    ，兼有防止砂石、土方外落，妨害環境衛生及影響交通安全
    ，而泥漿係水與砂石、土方之混合物，本身含有砂石、土方
    之成分，其對公共、交通安全及環境衛生之影響，並不亞於
    砂石、土方，自應在砂石、土方之文義範圍內，而有道路交
    通管理處罰條例第29條之1 第1 項之適用（臺灣高等法院99
    年度交抗字第1528號裁定參照）。準此，異議人辯稱其所有
    上開半拖車內所裝載者係「泥漿」乙節，縱信屬實，亦無解
    於其違反上開規定事由之成立，至為灼然。
(五)、異議人雖又以載運黏土，使用泥漿工程專用車輛，車體符合
    契約規定，斷不能捨棄實體之工程作業，以非現況考量，逕
    認黏土與砂石同，而使用安全設備較低之砂石專用車輛等語
    置辯，然此部分乃為異議人單方面之陳述，其並未提出積極
    證據以為證明。況立法者之所以將裝載砂石土方之車輛標準
    化，統以「砂石專用車」作為行政管制手段，並嚴格規定砂
    石專用車應有一定規格之高度、外框、顏色、車廂正後方之
    號牌，並強制裝設載重計、轉彎及倒車警報、行車紀錄器、
    防捲入等安全防護及機械式可密覆裝置或備有帆布能緊密覆
    蓋貨廂，無非係行駛於道路之砂石車，因車體龐大，駕駛人
    駕駛行駛於道路多有死角，不幸發生撞擊不易警覺，且所載
    砂石、土方沉重、容易散逸，輕者造成環境污染、影響市容
    觀瞻，重者則往往釀成人員傷亡之悲劇，故汽車所有人裝載
    砂石、土方一旦違反上開規定，都將依道路交通管理處罰條
    例第29條之1 規定課以重罰，異議人尚難以業者間契約上之
    約定即解免其載運土方未依規定使用專用車輛所應負之行政
    責任，是異議人上開所辯，經核並無依據，洵非可採。從而
    ，異議人有於上述時、地裝載土方未依規定使用專用車輛之
    行為，且經合法舉發一事堪予認定，本件事證明確，應依法
    論科。
六、綜上所述，異議人確有前揭裝載土方未依規定使用專用車輛
    之違規行為，原處分機關依道路交通管理處罰條例第29條之
    1 第1 項之規定及違反道路交通管理事件統一裁罰基準表，
    裁處異議人罰鍰6 萬元，核無違法或不當之情事，聲明異議
    意旨仍執前詞，任意指摘原處分，並無理由，應予駁回。
七、據上論斷，應依道路交通管理處罰條例第87條第2 項、道路
    交通案件處理辦法第19條，裁定如主文。
中    華    民    國    99    年    11    月    15    日
                  交通法庭  法  官  周靜妮
以上正本證明與原本無異。
如不服本裁定，應於送達後5 日內向本院提出抗告狀。
                            書記官  巫  穎
中    華    民    國    99    年    11    月    15    日

司法院資訊處製作；財團法人民間司法改革基金會備份。
